【裁判字號】    99,抗,1813
【裁判日期】    991126
【裁判案由】    聲明異議
【裁判全文】
臺灣高等法院民事裁定                  99年度抗字第1813號
抗  告  人  花旗(台灣)商業銀行股份有限公司
法定代理人  管國霖
代  理  人  邱詠薇
上列抗告人因與相對人王幼新間聲明異議事件，對於中華民國
99年9月30日臺灣新竹地方法院99年度執事聲字第45號所為裁定
提起抗告，本院裁定如下：
    主  文
原裁定廢棄。
    理  由
一、抗告人在原法院聲請及抗告意旨略以：其於民國（下同）96
    年10月11日與華僑商業銀行股份有限公司（下稱華僑銀行）
    合併，華僑銀行為消滅公司，抗告人為存續公司，故抗告人
    承受華僑銀行對相對人之債權，而華僑銀行前已對相對人取
    得原法院89年度執字第6114號債權憑證（下稱系爭債權憑證
    ），抗告人自得以該債權憑證為執行名義，聲請對相對人實
    施強制執行。又抗告人與華僑銀行之合併係依金融機構合併
    法相關規定辦理，而「合併」本質上並非債權讓與。且抗告
    人非以收購金融機構不良債權為目的之資產管理公司，並無
    金融機構合併法第15條規定之適用。另觀諸同法第18條規定
    ，所謂概括承受及概括讓與，解釋上並非指「合併」。故原
    法院司法事務官以抗告人未依金融機構合併法第18條第3項
    規定為債權讓與之公告，而裁定駁回抗告人本件強制執行之
    聲請，原裁定亦以抗告人未補正已將債權讓與之事實合法通
    知相對人或已公告之證明文件為由，駁回抗告人之異議，均
    有違誤等語。
二、依公司法第319條準用第75條規定，股份有限公司因合併而
    消滅之公司，其權利義務，應由合併後存續或另立之公司承
    受。是公司合併後，存續公司概括承受消滅公司之權利義務
    ，乃係因消滅公司之法人格為存續公司吸收所致，核其性質
    ，與債權人為債權讓與或債務人由第三人承擔債務時，原債
    權人及債務人之人格並不因此而消滅者不同。是民法第297
    條關於債權讓與通知之規定，於公司合併之情形並無適用。
    又依金融機構合併法第18條規定，金融機構概括承受或概括
    讓與者，準用本法之規定。外國金融機構與本國金融機構合
    併、概括承受或概括讓與者，亦同（第1項本文）。金融機
    構為概括承受、概括讓與、分次讓與或讓與主要部分之營業
    及資產負債，或依第11條至第13條規定辦理者，債權讓與之
    通知得以公告方式代之，承擔債務時免經債權人之承認，不
    適用民法第297條及第301條之規定（第3項）。則本條第1項
    規定既將合併、概括承受及概括讓與三者併列，顯見本條所
    定概括承受及概括讓與並不包括合併之情形在內。是於銀行
    合併之情形，亦無本條第3項規定之適用。查抗告人於96年
    10月11日與華僑銀行合併(合併基準日為96年12月1日），華
    僑銀行為消滅公司，抗告人為存續公司。嗣抗告人與美商花
    旗銀行股份有限公司台北分公司依企業併購法有關分割之規
    定，於98年8月1日將美商花旗銀行股份有限公司台北分公司
    在台分行部分營業、資產及負債分割予抗告人，並分別依法
    公告等情，有行政院金融監督管理委員會96年10月11日金管
    銀（五）字第09600439221號函、98年7月17日企管銀外字第
    09 800316561號函、公司登記資料查詢表及公告可稽（見原
    法院99年度司執字第18551號卷第5、6、14至16頁）。則依
    公司法第319條準用第75條規定，華僑銀行之權利義務均由
    抗告人承受。又查華僑銀行原已對相對人取得系爭債權憑證
    （見前揭卷第7頁），而抗告人既因合併而承受華僑銀行之
    權利義務，自當然取得系爭債權憑證之債權人地位，且依前
    揭說明，無須另為債權讓與之通知或公告，即得以系爭債權
    憑證為執行名義，聲請對相對人實施強制執行。從而，原裁
    定維持原法院司法事務官駁回抗告人本件強制執行聲請之裁
    定，而駁回抗告人之聲明異議，於法自有未合。抗告意旨指
    摘原裁定不當，聲明廢棄，為有理由，自應將原裁定廢棄，
    發回原法院另為適法之處理。爰裁定如主文。
中    華    民    國    99    年    11    月    26    日
                    民事第三庭
                        審判長法  官  張劍男
                              法  官  陳靜芬
                              法  官  彭昭芬
正本係照原本作成。
本裁定除以適用法規顯有錯誤為理由外，不得再抗告。如提起再
抗告，應於收受後10日內委任律師為代理人向本院提出再抗告狀
。並繳納再抗告費新台幣１千元。
中    華    民    國    99    年    11    月    29    日
                              書記官  丁華平

司法院資訊處製作；財團法人民間司法改革基金會備份。
